【裁判字號】    97,簡上,1442
【裁判日期】    980121
【裁判案由】    詐欺
【裁判全文】
臺灣板橋地方法院刑事判決            97年度簡上字第1442號
上  訴  人  乙○○
即  被  告
上列上訴人因詐欺案件，不服本院於中華民國97年9 月17日所為
97年度簡字第7646號刑事簡易第一審判決（聲請簡易判決處刑案
號：97年度偵字第18135 號），本院第二審合議庭判決如下：
    主  文
原判決撤銷。
乙○○幫助意圖為自己不法之所有，以詐術使人將本人之物交付
，處有期徒刑伍月，如易科罰金，以新臺幣壹仟元折算壹日。
    事  實
一、乙○○雖明知社會上詐騙案件層出不窮，提供自己的金融機
    構帳戶供非熟識之人使用，足以幫助他人提領獲取詐欺之犯
    罪所得，竟仍不違背其本意，基於幫助詐欺取財之不確定故
    意，於不詳時、地，將其於遠東國際商業銀行永和（檢察官
    聲請簡易判決處刑書誤繕為「南」永和）分行（址設臺北縣
    永和市○○路222 號）申設之帳戶（帳號：00000000000000
    000 號）之存摺、金融卡及密碼，交予真實姓名年籍不詳之
    成年人，嗣該成年人於取得該等存摺、金融卡及密碼後，即
    基於意圖為自己不法所有之犯意，而為下列犯行：
（一）於民國〈下同〉97年5 月11日下午某時，撥打丙○○之電
      話，佯稱其網路購物作業程序有誤，需至自動櫃員機操作
      而為更正云云，致丙○○陷於錯誤，旋於同日下午某時，
      至臺北市青年公園附近之郵局，操作裝設於該處之自動櫃
      員機，而誤為轉帳新臺幣〈下同〉29,987元入乙○○之上
      揭遠東國際商業銀行永和分行帳戶，並隨即遭他人以金融
      卡提領。
（二）於97年5 月11日16時30分許，撥打丁○○之電話，佯稱其
      先前網路購物作業程序有誤，必需更正云云，嗣復撥打電
      話詐稱丁○○之個人資料外洩，應至自動櫃員機操作設立
      「防火牆」云云，使丁○○陷於錯誤，旋於同日18時5 分
      許，至臺中縣大肚鄉大肚郵局，操作裝設於該處之自動櫃
      員機，而誤為轉帳8,718 元入乙○○之上揭遠東國際商業
      銀行永和分行帳戶，並隨即遭他人以金融卡提領。
（三）於97年5 月11日20時許，撥打甲○○之電話，佯稱其先前
      網路購物作業程序有誤，必需至自動櫃員機操作解除云云
      ，使甲○○陷於錯誤，旋於同日20時14分許，至雲林縣臺
      西鄉臺西郵局，操作裝設於該處之自動櫃員機，而誤為轉
      帳29,987元入乙○○之上揭遠東國際商業銀行永和分行帳
      戶，惟嗣因帳戶遭辦理掛失而未遭提領。
二、嗣因丁○○、甲○○事後發覺有異，經報警處理而循線偵悉
    上情。
三、案經臺北縣政府警察局金山分局移送臺灣板橋地方法院檢察
    署檢察官偵查後聲請簡易判決處刑。
    理  由
壹、證據能力部分：
一、按被告以外之人於審判外之陳述，雖不符同法第159 條之1
    至之4 之規定，而經當事人於審判程序同意作為證據，法院
    審酌該言詞陳述或書面陳述作成時之情況，認為適當者，亦
    得為證據，刑事訴訟法第159 條之5 第1 項定有明文。
二、查本件被告及檢察官於審判程序中就下述證據資料屬傳聞證
    據，且不符刑事訴訟法第159 條之1 至之4 之規定者，均同
    意作為證據，而本院審酌各該證據資料作成時之一切客觀情
    況，認為適當，故得為證據。
貳、實體部分：
一、本院於97年12月23日行準備程序時，當庭諭知被告於98年1
    月13日行審判程序，惟被告無正當之理由未於審判期日到庭
    ，而於準備程序中，被告乙○○固坦承開立上開帳戶，且有
    前揭款項轉入等情，惟矢口否認犯罪；辯稱：伊並未將上開
    帳戶交予他人，伊係從事債務催收，故須隨身攜帶存摺、金
    融卡，且將密碼書寫於存摺，嗣於97年5 月10日23時餘，伊
    由臺北縣板橋市○○路搭計程車回臺北縣永和市住處時，因
    酒醉而將公事包遺忘在車上，隔日發現即於當日20時10分以
    電話向遠東國際商業銀行掛失存摺及金融卡云云。
二、經查：
（一）被害人丙○○、劉昱玲、甲○○因誤信行騙者所稱其網路
      購物作業程序有誤，需至自動櫃員機操作更正、取消訂單
      動作云云，而分別依該行騙者之指示於前揭時、地，先後
      將款項匯入被告之上開帳戶，部分已遭人以金融卡提領等
      情，已據渠等分別於警詢及本院審理中指（證）述綦詳，
      並有自動櫃員機交易明細單2 紙（見臺灣板橋地方法院檢
      察署97年度偵字第18135 號卷第10頁、第13頁）、遠東國
      際商業銀行存摺往來明細分戶帳、開戶總約定書、開戶所
      附國民身分證影本、同意書、戶名印鑑更換暨掛失申請書
      各1 份（見臺灣板橋地方法院檢察署97年度偵字第18135
      號卷第15頁至第20頁及本院卷第38頁）附卷足憑，是前開
      被害人確有因遭詐騙而分別轉帳匯款至被告之上開帳戶內
      ，且部分已遭人以金融卡提領等情自堪認定。
（二）被告雖辯稱從事債務催收，故須隨身攜帶存摺、金融卡云
      云，微論存摺、金融卡就帳號辨別、金額查詢均互有替代
      性，是否須經常性同時攜帶已非無疑；況且，由被告之遠
      東國際商業銀行存摺往來明細分戶帳以觀，於97年1 月1
      日至98年5 月10日之間，僅於97年1 月25日、97年2 月25
      日分別有3,600 元、1,500 元之匯款，是被告所稱之必要
      性更堪置疑；復按一般人欲使用晶片金融卡領取款項者，
      須於金融機構所設置之自動櫃員機依指令操作，並輸入正
      確之密碼，方可順利提領款項，若非經帳戶所有人同意，
      或授權並告知提款卡密碼，以現今晶片卡至少有六位以上
      密碼，而每位由0 至9 ，其有000000至999999等多種組合
      之設定，且於同1 次提領中，使用人所輸入正確密碼之次
      數僅以3 次為限，否則該金融卡即被鎖卡無法使用，因此
      單純持有金融卡之人，如欲隨機輸入正確號碼而成功提領
      款項之機率，實屬低微，被告之存摺及金融卡縱屬遺失，
      然拾得人欲持之提領款項實非易事；雖被告辯稱係將密碼
      寫於存摺上云云，惟被告自稱從事債務催收工作，足見並
      非毫無社會經驗之人，復徵諸被告於93年底，即曾因所申
      請之銀行帳戶，遭行騙者用以供被害人匯入款項，經警方
      以涉犯洗錢防制法及詐欺罪嫌而移送檢察官偵辦，嗣因被
      告辯稱係遭竊取，經臺灣板橋地方法院檢察署檢察官以其
      罪嫌不足，而於94年6 月17日以94年度偵字第9280號為不
      起訴處分，此有該不起訴書查詢資料附卷足稽，且經本院
      調取該案卷宗核對無訛，而斯時被告就其密碼何以為他人
      所知一節，係稱書寫於存摺（見臺灣板橋地方法院檢察署
      94年度他字第2411號卷第5 頁背面）；據此，衡情被告當
      因之心生警惕，豈有其後仍將密碼寫於存摺之理？是其所
      辯自難採信。
（三）又行騙者為隱匿自己之犯行及以金融卡快速領款，衡情均
      利用人頭帳戶詐騙他人匯入款項，以確保該帳戶及金融卡
      可供正常使用，斷無利用他人「遺失」或「遭竊」之帳戶
      ，而甘冒該帳戶隨時可能遭掛失止付之風險，將能否順利
      提領犯罪所得之關鍵，置於如此不確定境地之可能，輔以
      現今社會上，確實存有不少為貪圖小利而出售自己帳戶供
      人使用之人，是該第三人僅需付出少許之金錢，即可取得
      可完全操控而無遭掛失風險之帳戶，該第三人實無需以拾
      得或竊得之帳戶作為取款之工具，是被告辯稱上開帳戶之
      存摺、金融卡係因遺失而遭人冒用云云，自無可採。
（四）再者，金融存款帳戶事關個人財產權益之保障，其專有性
      甚高，一般人均有妥為保管及防止他人任意使用之認識，
      縱在特殊情況下偶有將存摺、金融卡等交付他人之需，亦
      必深入了解其用途後再行提供使用，而利用他人帳戶從事
      詐欺取財之方式，早為傳播媒體廣為報導，衡諸被告乃具
      有相當之智識程度與社會經驗之成年人，應可預見將存摺
      、金融卡及密碼交付他人，有幫助他人為詐欺取財犯行之
      可能，詎其仍不顧而為之，其有幫助詐欺之未必故意亦明
      。
（五）至於被告所稱曾掛失帳戶金融卡一節，固有其提出之「晶
      片卡申請狀態查詢表」1 紙（見本院卷第9 頁）附卷足憑
      ；惟該金融卡縱屬掛失，但詐騙所得款項仍存於該帳戶中
      ，被告或實施詐欺之人仍有可能取得該款項，而被告既然
      提供帳戶，且已有2 筆詐騙所得款項遭提領，則被告所為
      掛失之動作，即難排除純係預供日後卸責之用，要不足執
      之為被告有利之認定。
三、從而，本案事證已臻明確，被告犯行洵堪認定，自應依法論
    科。
四、按幫助犯之成立，主觀上行為人須有幫助故意，客觀上須有
    幫助行為，亦即須對於犯罪與正犯有共同之認識，而以幫助
    之意思，對於正犯資以助力，而未參與實施犯罪之行為者而
    言（參照最高法院75年度台上字第1509號、88年度台上字第
    1270號刑事判決意旨）。被告乙○○將其開立之前開帳戶之
    存摺、金融卡及密碼交付予他人供作詐欺使用，使該詐欺行
    為人作為對被害人實施詐欺取財犯罪之工具，顯係基於幫助
    他人實施詐欺取財犯行之故意，且所為顯係詐欺取財罪名之
    構成要件以外之行為，是核被告所為係犯刑法第30條第1 項
    前段、第339 條第1 項、第3 項之幫助詐欺取財罪、幫助詐
    欺取財未遂罪，被告所為如「事實」欄一（三）所示之犯行
    ，詐欺取財之行為人並未取得款項而不遂，應依刑法第25條
    之規定論以未遂犯，並減輕其刑。被告乃基於幫助之犯意參
    與本案犯行，所為復非屬詐欺取財之構成要件行為，為幫助
    犯，爰依刑法第30條第2 項之規定，按正犯之刑減輕之，就
    前開幫助詐欺取財未遂罪部分並遞減之。被告一行為觸犯數
    幫助詐欺取財罪名，為同種想像競合犯，應從重論以一幫助
    詐欺取財罪。檢察官聲請簡易判決處刑書雖未敘及如「事實
    」欄一（一）所示之幫助詐欺取財犯行，惟該部分與檢察官
    聲請簡易判決處刑之犯罪事實有想像競合犯之裁判上一罪關
    係，應為聲請效力所及，本院自應併予審理。原審以本案事
    證已臻明確，被告犯行堪以認定，而依幫助詐欺罪名予以論
    罪科刑，固非無見；然被告尚有為如「事實」欄一（一）所
    示之犯行，且為檢察官聲請簡易判決處刑效力所及業如前述
    ，原審未予審酌，自有未洽，是被告提起上訴否認犯罪固無
    理由，惟原判決既有上開可議之處，仍屬無可維持，自應由
    本院合議庭將原審判決予以撤銷改判。爰審酌被告提供上開
    金融機構帳戶供他人詐欺取財，助長詐騙財產犯罪之風氣，
    且因被告提供個人帳戶，致使執法人員難以追查該行騙者之
    真實身分，增加被害人尋求救濟之困難，並擾亂金融交易往
    來秩序，危害社會正常交易安全，犯罪所生危害非輕，兼衡
    被害人損失之金額、被告犯罪之動機、目的、手段、智識程
    度及犯罪後卸詞圖卸，未見悔意等一切情狀，量處如主文所
    示之刑，並諭知如易科罰金之折算標準，以資懲儆（本案雖
    僅係被告提起上訴，惟因原審未予審酌如「事實」欄一（一
    ）所示之犯罪事實，致適用論罪法條於形式雖無差異，但實
    質上其法條所含刑罰輕重顯有不同，是原審適用法條實質上
    即難謂當，依刑事訴訟法第370 條但書之規定，本院合議庭
    自得諭知較重於原審判決之刑〈參照最高法院82年度第7 次
    刑事庭會議決議意旨〉。）。
五、本件被告經合法傳喚，無正當之理由不到庭，爰依刑事訴訟
    法第371 條之規定，不待其陳述，逕行判決。
據上論斷，應依刑事訴訟法第455 條之1 第1 項、第3 項、第37
1 條、第369 條第1 項前段、第364 條、第299 條第1 項前段、
第370 條但書，刑法第30條、第339 條第1 項、第3 項、第25條
、第55條、第41條第1 項前段，刑法施行法第1 條之1 第1 項、
第2 項前段，判決如主文。
本案經檢察官王家春到庭執行職務。
中    華    民    國    98    年    1     月    21    日
                  刑事第十二庭  法  官  陳鴻清
                                法  官  朱嘉川
                                法  官  劉安榕
以上正本證明與原本無異。
不得上訴
                                書記官  江文彬
中    華    民    國    98    年    1     月    21    日
附錄本案論罪科刑法條全文：
刑法第339 條：
意圖為自己或第三人不法之所有，以詐術使人將本人或第三人之
物交付者，處五年以下有期徒刑、拘役或科或併科一千元以下罰
金。
以前項方法得財產上不法之利益或使第三人得之者，亦同。
前二項之未遂犯罰之。


司法院資訊處製作；財團法人民間司法改革基金會備份。
